臺灣高等法院刑事判決　　　　　　　 100年度上易字第1364號
上　訴　人　臺灣臺北地方法院檢察署檢察官
上　訴　人
即　被　告　林雪紅
選任辯護人　葉建偉律師
　　　　　　簡嘉宏律師
上列上訴人因被告妨害自由案件，不服臺灣臺北地方法院100年
度易字第167號，中華民國100年4月25日第一審判決（起訴案號
：臺灣臺北地方法院檢察署99年度偵續字第983號），本院判決
如下：
    主  文
原判決撤銷。
林雪紅無罪。
    理  由
一、公訴意旨略以：被告林雪紅因告訴人劉慧芳對其提起刑事告
    訴及民事假扣押之聲請而心生不滿，竟於民國98年11月7日
    下午2時許，前往告訴人位於臺北市○○街51巷33號2樓之住
    處，要求當面洽談，經告訴人另偕友人吳俞萱一同前往同市
    ○○路某咖啡廳坐定後，被告基於恐嚇之犯意，向告訴人恫
    稱：「妳要撤銷對我之告訴，如果不照做，我手上有吳運生
    之本票，我把本票拿給地下錢莊，要地下錢莊來找妳，我知
    道妳兄弟姐妹之住所及工作地點，妳們是躲不掉的，黑道很
    厲害，你們都不用工作生活了」等語，致告訴人心生畏懼，
    致生危害於安全。案經告訴人訴請偵辦，因認被告涉有刑法
    第305條之恐嚇罪嫌等語。
二、按犯罪事實應依證據認定之，無證據不得認定犯罪事實；不
    能證明被告犯罪者，應諭知無罪之判決，刑事訴訟法第154
    條第2項、第301條第1項定有明文。再事實之認定，應憑證
    據，如未能發現相當證據，或證據不足以證明，自不能以推
    測或擬制之方法，為裁判基礎。且認定不利於被告之事實須
    依積極證據，苟積極證據不足為不利於被告事實之認定時，
    即應為有利於被告之認定。另認定犯罪事實所憑之證據，雖
    不以直接證據為限，間接證據亦包括在內，然而無論直接證
    據或間接證據，其為訴訟上之證明，須於通常一般之人均不
    致有所懷疑，而得確信其為真實之程度者，始得據為有罪之
    認定，倘其證明尚未達到此一程度，而有合理之懷疑存在而
    無從使事實審法院得有罪之確信時，即應由法院為諭知被告
    無罪之判決，最高法院30年台上字第816號、40年台上字第
    86號、76年台上字第4986號判例參照。復告訴人之告訴，係
    以使被告受刑事追訴為目的，是其陳述是否與事實相符，仍
    應調查其他證據以資審認；換言之，被害人與一般證人不同
    ，其與被告處於相反之立場，其陳述之目的，在使被告受刑
    事訴追處罰，內容未必完全真實，證明力自較一般證人之陳
    述薄弱。故被害人縱立於證人地位而為指證及陳述，且其指
    證、陳述無瑕疵可指，仍不得作為有罪判決之唯一證據，應
    調查其他證據以察其是否與事實相符，亦即仍須有補強證據
    以擔保其指證、陳述之真實性，始得採為斷罪之依據，最高
    法院52年度台上字第1300號判例及94年度台上字第3326號判
    決意旨參考。
三、公訴意旨認被告林雪紅涉犯前開恐嚇罪嫌，無非係以告訴人
    劉慧芳之指訴及證人吳俞萱之證述資為其主要論據。訊據被
    告固坦承其於上揭時間確實前往告訴人位於臺北市○○街51
    巷33號2樓之住處，要求當面洽談，經告訴人另偕友人吳俞
    萱一同前往附近之三民路某咖啡廳等情，惟堅決否認有何恐
    嚇犯行，辯稱：伊僅係欲與告訴人協商解決糾紛，並未說過
    如起訴書所載之言詞等語。選任辯護人為被告辯護意旨略以
    ：原判決以證人林李達之證詞佐證告訴人當日確有遭被告言
    詞恫嚇等情，惟林李達係聽聞告訴人之轉述，屬傳聞證據，
    自無證據能力。又證人吳俞萱之證詞與告訴人之陳述多有矛
    盾之處，且二人交情匪淺，恐有偏頗之虞。另告訴人於98年
    11月9日經詢問律師後，律師建議其提出告訴，然告訴人竟
    遲至同年月17日方至松山分局提起本件告訴，是否真有所指
    述之情，亦非無疑。況倘告訴人當日確遭被告恫嚇，何以仍
    願意於98年12月8日前往永然律師事務所與被告協商和解。
    上開各情，足徵被告並無恐嚇告訴人等語。
四、經查：
  (一)被告於前揭時間，前往告訴人上開住處要求洽談訴訟和解事
    宜，告訴人乃偕證人吳俞萱一同至住處附近之咖啡廳與被告
    晤談乙情，為被告所不爭執，核與告訴人及證人吳俞萱於偵
    審中供證之情節吻合（偵卷第29、30頁、原審卷第61至64頁
    、本院卷第410頁），此部分事實自堪認定為真實。
  (二)被告於偵審中供稱：伊當日去找告訴人，告訴人就跟伊說去
    咖啡廳談，伊先到咖啡廳，之後告訴人與吳俞萱才來，伊點
    一杯咖啡，告訴人點一壺水果茶，伊曾詢問告訴人為何吳運
    生沒來，告訴人稱吳運生去桃園沒辦法過來，後告訴人在外
    面打完電話後與伊約下星期去律師那邊談，告訴人喝了一口
    飲料就走了。伊跟吳俞萱只講了一句話，伊問吳俞萱是告訴
    人親戚嗎，吳俞萱稱其為告訴人朋友，伊等沒講什麼話，大
    概5分鐘就結束了等語（偵查卷第32頁、原審卷第87、90 頁
    、本院卷第350頁反面）。核與證人吳俞萱證稱：當日談
    話時間前後不到5分鐘，具體時間伊感覺未超過5、6分鐘，
    期間告訴人有衝出咖啡廳，之後再衝進來，後來告訴人將伊
    帶離咖啡廳等語（原審卷第62頁）相符。至告訴人雖曾於偵
    查中供稱：在咖啡廳談沒多久，很快就結束了，約談了20分
    鐘云云（偵查卷第29頁），惟於本院審理時陳稱：在咖啡廳
    待的時間很短，偵查中稱待約20分鐘是從伊住處起算等語（
    本院卷第410頁），是3人待在咖啡廳之時間應約5分鐘無
    誤。則被告與告訴人相約至咖啡廳洽談訴訟和解事宜後，由
    3人到達至告訴人與證人吳俞萱離開該咖啡廳，前後時間僅
    約5分鐘，扣除點餐、待餐點到齊即告訴人中途離開該咖啡
    廳等時間，被告是否有足夠時間一一告知告訴人所指述之情
    ，容非無疑。
  (三)又關於被告、告訴人、證人吳俞萱3人在咖啡廳交談內容，
    告訴人雖於偵查中證稱：伊與吳俞萱到達該咖啡廳後，被告
    要伊撤銷對其之告訴，稱伊手上有伊先生吳運生之本票，如
    告訴人執意要告，其會將本票交給地下錢莊之人，其知道伊
    兄弟姐妹在哪工作，伊等跑不掉云云（偵查卷第29、30頁）
    。惟證人吳俞萱於偵查中證稱：伊等到咖啡廳後，伊僅聽到
    被告對告訴人稱吳運生有簽本票在其那邊，吳運生之兄弟姊
    妹在哪裡伊都很清楚二句話，並未聽到其他內容，復表示並
    未聽到被告向告訴人稱要告訴人不要告被告等語（偵查卷第
    31頁），核與告訴人前開所述並非吻合，則告訴人前開指述
    是否屬實，已令人生疑。況告訴人復於該次偵查中改稱：被
    告要撤銷對其之告訴，如不照做，伊手上有告訴人先生吳運
    生之本票，被告會將把本票拿給地下錢莊，被告知道伊先生
    兄弟姐妹之住所及工作地點，要地下錢莊來找伊，地下錢莊
    很厲害，伊等都不用工作生活了云云（偵查卷第30頁），則
    其指訴被告究稱知悉何人資料並將對何人不利，前後亦有出
    入，是被告有無告訴人所指訴之情，亦有疑竇之處。至證人
    吳俞萱於該次偵查中雖補稱：伊有聽到被告稱吳運生如不出
    來，其有吳運生簽立之本票，要讓地下錢莊支付，並稱吳運
    生兄弟姐妹在哪工作、哪間店伊都知道云云（原審第31頁）
    ，惟證人吳俞萱既已明確指稱僅聽聞前開所稱二句話，嗣方
    改稱有聽聞補充所陳，而證人亦不否認曾住在告訴人家中，
    與告訴人為多年好友（偵卷第10頁反面），堪徵證人吳俞萱
    補充所陳時當係聽聞告訴人之指訴後，為配合告訴人指訴所
    為更異之詞，則前開補稱：被告稱將令吳運生簽立之本票讓
    地下錢莊支付云云，自無足採。至證人林李達雖於原審中證
    稱：伊是禮拜一接到告訴人之電話，其稱上個禮拜六被告有
    約其到咖啡廳見面，其有提到被告要其撤回訴訟，因被告手
    上握有告訴人先生吳運生開立之本票，如不照做，被告會將
    本票交給地下錢莊，被告說知道吳運生的兄弟姊妹在做什麼
    、住哪裡，黑道很厲害，都跑不掉，告訴人表示其聽到這個
    話很害怕，因為吳運生的兄弟姊妹有醫生、大學教授，很怕
    有地下錢莊、黑道來找其等，問伊怎麼辦，伊便建議其去報
    警等語（原審卷第60頁），然上開證據，僅係證人林李達聽
    聞告訴人前開所陳，縱若屬實，僅得證明告訴人於98年11月
    9日曾聽聞告訴人向其表示有於同年月7日有遭被告恐嚇等情
    ，亦難採為本案認定犯罪事實之證據。
  (四)按刑法上之「恐嚇」，固係指以危害通知他人，使該人主觀
    上心生畏怖之行為，然此危害之通知，並非僅限於將來，其
    於現時以危害相加者，亦應包括在內。因是，恐嚇之手段，
    並無限制，危害通知之方法，亦無限制，無論明示之言語、
    文字、動作或暗示之危害行為，苟已足使對方理解其意義之
    所在，並使人發生畏怖心即屬之（最高法院81年度臺上字第
    867號判決參照）。被告於偵查中供稱：告訴人在咖啡廳外
    打完電話後便與伊約下星期去律師那邊談等語（偵查卷第32
    頁），核與告訴人於警詢時供稱：當日伊有給被告伊委任律
    師之地址及聯絡方式，並與被告相約於98年11月9日至伊的
    律師辦公室見面等語相符（偵卷第7、8頁）。又證人林李達
    於原審證稱：因伊等之前對被告提起刑事告訴及民事假扣押
    之聲請，一日告訴人接到被告委任律師所發之律師函，要求
    告訴人前往永然律師事務所談和解事宜，告訴人便請伊與被
    告委任之律師聯絡，伊等於98年12月8日約在該事務所談，
    惟被告稱錢非其花掉，其不知道錢到哪去，故未達成和解，
    當天並未提到恐嚇之事等語，並有100年4月8日電話紀錄附
    卷可稽（原審卷第60、61、72頁）。是如告訴人前因遭被告
    恐嚇而心生畏怖，何以於該次與被告於咖啡廳見面後，仍持
    續與被告相約和解，且於和解時未提及曾遭被告恐嚇一事。
    再告訴人雖於警詢時供稱：伊曾於98年11月9日星期一向律
    師林李達提到其遭被告恐嚇，林李達律師便建議其提出告訴
    云云（偵查卷第6至9頁），然告訴人竟遲至同年月17日始前
    往轄區之臺北市政府警察局松山分局三民派出所報案，有臺
    北市政府警察局松山分局三民派出所陳報單、受理各類案件
    紀錄表及受理刑事案件報案三聯單附卷可稽（偵卷第13至15
    頁）。是其所述遭被告恐嚇危害安全一節，是否屬實，亦非
    無疑。
五、綜上相互以觀，告訴人指訴遭被告恐嚇之證詞，有諸多瑕疵
    可指，而公訴人所舉其他證據，僅能證明被告與告訴人曾於
    告訴人住處附近之某咖啡廳洽談訴訟和解事宜，尚無法證明
    被告有對告訴人為如起訴書所載為恐嚇犯行，此外，本院復
    查無其他積極之證據足認被告有公訴人起訴之犯行，揆諸上
    揭判例意旨，即應為被告無罪之諭知。原審未察，遽為被告
    有罪之認定，容有未洽。被告上訴否認犯罪，為有理由，檢
    察官以原審量刑過輕為由，提起上訴，雖無理由，惟原判決
    所為被告有罪之諭知既有不當，自應由本院將原判決撤銷，
    改諭知被告無罪。
據上論斷，應依刑事訴訟法第369條第1項前段、第364條、第301
條第1項，判決如主文。
本案經檢察官莊俊仁到庭執行職務。
中    華    民    國    100    年    10    月   28    日
                  刑事第二十庭  審判長法  官  楊力進
                                      法  官  詹駿鴻
                                      法  官  王世華
以上正本證明與原本無異。
不得上訴。
                                      書記官  林初枝
中    華    民    國    100    年    10    月   28    日